【裁判字號】    98,判,286
【裁判日期】    980326
【裁判案由】    贈與稅
【裁判全文】
最  高  行  政  法  院  判  決
                                       98年度判字第286號
再 審原 告    甲○○
              丙○○
              丁○○
              戊○○
              己○○
              庚○○
              辛○○
兼  共  同
送達代收人    乙○○
再 審被 告    財政部臺灣省南區國稅局
代  表  人    邱政茂
上列當事人間贈與稅事件，再審原告對於中華民國97年12月4日
本院97年度判字第1088號判決，提起再審之訴，本院判決如下：
    主  文
再審之訴駁回。
再審訴訟費用由再審原告負擔。
    理  由
一、本件再審原告起訴意旨略謂：按司法院大法官審理案件法第
    4條、第5條規定，大法官會議之解釋係針對法律或命令發生
    有牴觸憲法作成解釋，而非對個案作成解釋，對於確定終局
    裁判所適用之法律或命令發生有牴觸憲法之疑義，皆可請求
    司法院大法官會議為解釋，並無時間之限制，因此於確定終
    局裁判所適用之法律或命令發生有牴觸憲法之疑義，經大法
    官會議解釋公布違憲前，受同一法律及命令拘束且受有確定
    終局裁判之人民，依法非不得再提出解釋之聲請，然其聲請
    就該法律或命令已為解釋，必遭以「已為解釋」不受理駁回
    其聲請，嗣後聲請之人即不得援用該解釋聲請再審，或令每
    位受同一法律及命令拘束且受有確定終局裁判之人民，均向
    司法院提釋憲聲請，遭不受理後再提再審訴訟。因此為免人
    民徒勞、增加程序浪費，保障人民憲法所賦予之權利，故作
    成司法院釋字第185號解釋，使受不利確定終局裁判者均得
    以該解釋為再審理由。又再審原告為司法院釋字第622號解
    釋之聲請人，依行政訴訟法第273條第2項規定，自得就本件
    之原判決及原審判決聲請再審，原判決未斟酌上開法律規定
    及大法官解釋意旨，駁回再審原告之起訴，顯有行政訴訟法
    第273條第1項第1款之適用法規顯有錯誤之違誤。況再審原
    告另於未接獲解釋文前，曾於民國96年1月4日就本件之原判
    決及原審判決聲請解釋，惟遭司法院以該法律適用疑義已為
    解釋，不予受理。則本件再審原告亦已提出釋憲聲請，依法
    得提起再審，對此已提出釋憲聲請而遭不受理駁回之證物，
    原判決未予斟酌，係屬未經斟酌之證物或得使用之證物，本
    件亦有行政訴訟法第273條第1項第13款之再審事由等語，求
    為廢棄原判決，並撤銷訴願決定及原處分(含復查決定)。
二、按行政訴訟法第273條第1項第1款所謂適用法規顯有錯誤，
    係指原判決所適用之法規與該案應適用之現行法規相違背，
    或與解釋判例有所牴觸者而言。至於法律上見解歧異，再審
    原告對之縱有爭執，要難謂為適用法規錯誤，而據為再審之
    理由。又行政訴訟法第273條第1項第13款所謂當事人發見未
    經斟酌之證物或得使用該證物者，係指該證物在前訴訟程序
    時業已存在，而為當事人所不知或不能使用，今始知悉或得
    予利用者而言，且以如經斟酌可受較有利益之裁判者為限，
    始得據以提起再審之訴，本院44年度裁字第31號著有判例。
    本件前判決駁回再審原告之訴，係以：按司法院釋字第177
    號及第193號解釋意旨，就確定終局判決所適用之法律或命
    令，得以經司法院解釋為牴觸憲法為由，依行政訴訟法第27
    3條第2項規定提起再審之訴者，限於其當事人為該解釋之聲
    請人，或以同一法令牴觸憲法疑義而已聲請解釋之各案件聲
    請人，始得為之。查司法院釋字第622號解釋之原因案件為
    本院92年度裁字第1589號裁定及92年度判字第1544號判決，
    原確定判決並非再審原告據以聲請作成司法院釋字第622號
    解釋之案件，再審原告亦未提出其就原確定判決，以同一原
    因聲請司法院解釋之事證，自無行政訴訟法第273條第2項規
    定之適用。又司法院釋字第185號解釋係指據以聲請之案件
    ，得援用司法院解釋作為再審或非常上訴之理由，並以行政
    訴訟法第273條第2項規定予以明文化。原確定判決（本院92
    年度判字第1469號判決）既非司法院釋字第622號解釋之原
    因案件，再審原告主張依司法院釋字第185號解釋認有再審
    事由，即失其依據。本件既不符行政訴訟法第273條第2項規
    定及司法院釋字第185號解釋之情形，自不得以司法院釋字
    第622號解釋而認原確定判決適用法規顯有錯誤。再審原告
    提起本件再審之訴，顯無再審理由，應予駁回。經核其所適
    用之法規，並無與該案應適用之現行法規相違背，或與解釋
    判例有所牴觸之情形，自難謂適用法規顯有錯誤。另按再審
    在性質上乃屬非常救濟方法之一，為維持判決之安定性，因
    此，僅限於在一定條件下，始准對於已確定之判決，提起再
    審之訴，廢棄原判決，達到程序重新進行之目的。是司法院
    釋字第177號解釋理由書謂：「人民聲請解釋，經解釋之結
    果，於聲請人有利益者，為符合司法院大法官會議法第4條
    第1項第2款，許可人民聲請解釋之規定，該解釋效力應及於
    聲請人據以聲請之案件，聲請人得依法定程序請求救濟。」
    亦僅限於聲請人據以聲請之案件，始為解釋效力所及。又司
    法院釋字第193號解釋理由書亦謂：「至本院釋字第177號解
    釋文所稱：『本院依人民聲請所為之解釋，對聲請人據以聲
    請之案件，亦有效力。』旨在使聲請人聲請解釋憲法之結果
    ，於聲請人有利者，得依法定程序請求救濟，聲請人如有數
    案發生同一法令牴觸憲法疑義，應合併聲請解釋：其於解釋
    公布前先後提出符合法定要件而未合併辦理者，當一併適用
    。上開解釋，係指本院依人民聲請所為之解釋，於聲請人以
    同一法令牴觸憲法疑義而已聲請解釋之各案件，亦可適用，
    與憲法第7條規定，自無不合。」再審原告訴稱依司法院釋
    字第185號解釋意旨，凡受不利確定終局裁判者，均得以該
    解釋為再審理由，俾免人民徒勞、增加程序浪費等語，無非
    係其主觀法律見解，尚難以此歧異之法律上見解，認定前判
    決適用法規錯誤。又再審原告係於96年1月4日始就本件原確
    定判決（92年度判字第1469號判決）聲請司法院大法官釋憲
    ，有解釋憲法聲請書在卷可稽，顯在司法院大法官95年12月
    29日作成釋字第622號解釋之後，自亦不符司法院釋字第193
    號解釋理由書所述「於解釋公布前提出」之要件，而不得據
    司法院釋字第622號解釋為再審理由，是前審縱斟酌其所提
    出96年1月4日之釋憲聲請書，亦難為其有利之判決，自與行
    政訴訟法第273條第1項第13款所謂「發現未經斟酌」之證物
    要件不符。綜上所述，本件再審之訴為無理由，應予駁回。
三、據上論結，本件再審之訴為無理由。依行政訴訟法第278條
    第2項、第98條第1項前段、第104條、民事訴訟法第85條第1
    項前段，判決如主文。
中    華    民    國    98    年    3     月    26    日
                    最高行政法院第二庭
                        審判長法官  鍾  耀  光
                              法官  曹  瑞  卿
                              法官  劉  介  中
                              法官  王  德  麟
                              法官  黃  清  光
以  上  正  本  證  明  與  原  本  無  異
中    華    民    國    98    年    3     月    30    日
                              書記官  黃  淑  櫻


司法院資訊處製作；財團法人民間司法改革基金會備份。
